臺灣彰化地方法院刑事判決　　　　　　　 96年度易字第621號
公　訴　人　臺灣彰化地方法院檢察署檢察官
被　　　告　甲○○
　　　　　　　　　　　號
上列被告因恐嚇取財案件，經檢察官提起公訴（九十六年度偵字
第二二四七號），本院合議庭裁定由受命法官獨任進行簡式審判
程序，判決如下：
    主  文
甲○○幫助意圖為自己不法之所有，以恐嚇使人將本人之物交付
，累犯，處有期徒刑陸月，如易科罰金，以新臺幣壹仟元折算壹
日；減為有期徒刑月，如易科罰金，以新臺幣壹仟元折算壹日
。
    犯罪事實
一、甲○○前因違反毒品危害防制條例案件，經本院於民國九十
    年一月二十一日以八十九年度斗簡字第三四九號判決，判處
    有期徒刑四月確定，於九十年十二月二十六日易科罰金執行
    完畢。其明知依一般社會生活之通常經驗，均能預見若將個
    人之存摺、帳戶交付予他人使用，該他人有可能以所取得之
    存摺、帳戶遂行財產上犯罪之目的，乃基於縱若取得其存摺
    、提款卡之成年人，自行或轉交他人用以實施犯罪，供作被
    害人匯款之用，仍不違背其幫助他人恐嚇取財之不確定故意
    ，於九十五年十月十四日十時許，在臺中市○○路與逢甲路
    交岔路路口之麥當勞前，將其向中華郵政股份有限公司田中
    郵局申請開設帳戶（戶名甲○○、局號0000000、帳
    號0000000號）之存摺、提款卡（含密碼）及印章，
    以新臺幣（下同）八千元之代價，出租予姓名年籍不詳綽號
    「阿寶」之成年男子。嗣甲○○之上開存摺等資料為詐欺集
    團輾轉取得後，隨即由詐欺集團中姓名年籍不詳之人共同意
    圖為自己不法之所有，於九十五年十月十九日十六時三十一
    分許，撥打電話予汪春綢，恫稱其家人遭綁架，須將贖金匯
    入指定帳戶始肯放人云云，致汪春綢因而心生畏懼，隨即依
    其指示於同日前往三芝郵局匯入七千五百元至甲○○之上開
    帳戶中，惟嗣因察覺有異而即時報警處理，始循線查獲。
二、案經彰化縣警察局田中分局報請臺灣彰化地方法院檢察署檢
    察官偵查起訴。
    理  由
一、本案被告甲○○所犯係死刑、無期徒刑、最輕本刑為三年以
    上有期徒刑以外之罪，其於準備程序就前揭被訴事實為有罪
    之陳述，經受命法官告知簡式審判程序之旨，並聽取其與公
    訴人之意見後，本院認無不得或不宜改依簡式審判程序進行
    之處，爰依刑事訴訟法第二百七十三條之一第一項、第二百
    八十四條之一，裁定本案由受命法官獨任進行簡式審判程序
    ，合先敘明。
二、上開犯罪事實，業據被告甲○○於本院審理中坦承不諱，並
    經證人即被害人王春綢於警詢中證述綦詳，復有上開郵局帳
    戶之申登人基本資料表、郵政存簿儲金立帳申請書、上開郵
    局帳戶交易查詢資料各一份在卷可佐，堪認被告之任意性自
    白與事實相符。按刑法上之故意，可分為直接故意與不確定
    故意（間接故意），所謂「不確定故意」，係指行為人對於
    構成犯罪之事實，預見其發生而其發生並不違背其本意者，
    刑法第十三條第二項定有明文；復以幫助犯成立之要件，除
    須有幫助行為外，須行為人有幫助之故意，而其故意內涵，
    除須行為人對其所實施幫助行為有違法性之認識或有認識之
    可能外（構成要件故意或故意責任），尚須對於正犯所實施
    犯罪行為有具體之認識或有認識之可能性，亦即從犯對於正
    犯所實施之全部犯罪構成要件該當性之事實應有所認識或有
    認識之可能性。查金融帳戶之申請甚為簡易方便，豈有人願
    意以八千元之代價承租他人之金融帳戶使用？如非供作犯罪
    出入之帳戶或其他不法目的，應無隱匿自己名義帳戶而承租
    他人金融帳戶使用之必要；且邇來利用各種名義詐欺取財之
    犯罪類型層出不窮，且該等犯罪多數係利用人頭帳戶作為出
    入帳戶，並經媒體廣為披載，被告為成年且智力成熟之人，
    對此應知之甚詳或有認識之可能性，則其對於該帳戶係供不
    法集團用來恐嚇取財，應有認識或認識之可能性無疑。果然
    前開帳戶即被恐嚇集團利用作為犯恐嚇取財罪之帳戶，足見
    被告有容任他人利用前開帳戶犯前開罪責之不確定故意。綜
    上所述，本案事證明確，被告犯行堪以認定，應予依法論科
    。
三、按刑法第三百四十六條第一項之恐嚇取財罪，與同法第三百
    三十九條第一項之詐欺取財罪，二者之區別，在於前者係施
    用使人心生畏怖之恐嚇手段，致被害人心生畏懼，明知不應
    交付財物而交付，後者則係施用詐術手段，使人陷於錯誤，
    誤信為應交付財物而交付，惟上開之恐嚇手段，常以虛假之
    事實為內容，故有時亦不免含有詐欺之性質，倘含有詐欺性
    之恐嚇取財行為，足使人心生畏懼時，自應僅論以高度之恐
    嚇取財罪，殊無再適用詐欺取財罪之餘地（最高法院著有八
    十四年台上字第一九九三號判決可資參照）。本件參酌證人
    即被害人王春綢之證述，可知犯罪集團成員於電話中乃以其
    家人要脅，係以恐嚇被害人，使被害人不得不屈從而依指示
    匯款，該犯罪集團成員所為，業已該當恐嚇取財之要件。又
    本件被告出售交付其郵局帳戶之存摺、提款卡及密碼予他人
    ，嗣並供他人作為實施恐嚇取財犯罪使用，其雖未參與恐嚇
    取財之行為，然其顯係以幫助之意思，參與恐嚇取財構成要
    件以外之行為，為幫助犯；則被告所為，係犯刑法第三十條
    第一項、第三百四十六條第一項之幫助恐嚇取財罪，並依刑
    法第三十條第二項規定，按恐嚇取財正犯之刑減輕之。又被
    告前因違反毒品危害防制條例案件，經本院於九十年一月二
    十一日以八十九年度斗簡字第三四九號判決，判處有期徒刑
    四月確定，於九十年十二月二十六日易科罰金執行完畢等情
    ，有臺灣彰化地方法院檢察署刑案資料查註紀錄表及臺灣高
    等法院被告全國前案紀錄表各一份在卷可憑，其於前開有期
    徒刑執行完畢後，五年內故意再犯本件最重本刑為有期徒刑
    以上之罪，為累犯，應依刑法第四十七條第一項之規定，加
    重其刑，並先加後減之。爰審酌被告之素行、犯罪之動機、
    手段，交付金融機構帳戶予犯罪集團使用，使警調機關難以
    追訴實際犯罪者，對於社會治安影響層面非輕，惟考量被告
    犯罪後坦承犯行，態度尚佳，並參酌被害人所受損害程度等
    一切情狀，量處如主文所示之刑，並依刑法第四十一條第一
    項前段之規定，諭知易科罰金之折算標準。
四、按經通緝而未於中華民國九十六年十二月三十一日以前自動
    歸案接受偵查、審判或執行者，不得依本條例減刑，中華民
    國九十六年罪犯減刑條例第五條定有明文；查本件被告於本
    院審理時，經合法傳喚無正當理由未到庭，經囑警拘提亦未
    果，經本院於九十六年七月三日發布通緝，惟被告於本院發
    布通緝後，經警方通知，已自動於九十六年七月九日前往彰
    化縣警察局田中分局內安派出所投案，有其投案所製作之警
    詢筆錄附卷可憑，被告既係自動到案，是尚無該條所定不得
    減刑之情形；且被告本件犯罪時間在九十六年四月二十四日
    以前，合於中華民國九十六年罪犯減刑條例所定減刑之條件
    ，故應予減刑，並依刑法第四十一條第一項前段之規定，定
    其易科罰金折算標準。
據上論斷，應依刑事訴訟法第二百七十三條之一第一項、第二百
九十九條第一項前段，刑法第三十條第一項、第二項、第三百四
十六條第一項、第四十一條第一項前段、第四十七條第一項，刑
法施行法第一條之一第一項、第二項前段，中華民國九十六年罪
犯減刑條例第二條第一項第三款、第七條、第九條，判決如主文
。
本案經檢察官吳宗達到庭執行職務。
中　　華　　民　　國　　96　　年　　8　　月　　　8  　日
                  刑事第五庭     法  官  吳俊螢
以上正本證明與原本無異。
如不服本判決應於收受本判決後十日內向本院提出上訴書狀，其
未敘述上訴理由者，並得於提起上訴後十日內向本院補提理由書
狀（均須按他造當事人之人數附繕本）「切勿逕送上級法院」。
告訴人或被害人對於判決如有不服具備理由請求檢察官上訴者，
其上訴期間之計算係以檢察官收受判決正本之日期為準。
中　　華　　民　　國　　96　　年　　8　　月　　　8  　日
                                 書記官  林怡吟
附錄本案論罪科刑法條：
中華民國刑法第三百四十六條第一項
（單純恐嚇罪）
意圖為自己或第三人不法之所有，以恐嚇使人將本人或第三人之
物交付者，處六月以上五年以下有期徒刑，得併科一千元以下罰
金。
